臺灣桃園地方法院民事判決　　　　　　100年度家訴字第113號
原　　　告　何定騰
訴訟代理人　陳欣佑律師
被　　　告　肖賽菊
上列當事人間請求撤銷婚姻等事件，本院於民國100 年10月6 日
言詞辯論終結，判決如下：
    主  文
准原告與被告離婚。
原告其餘之訴駁回。
訴訟費用由被告負擔二分之一，餘由原告負擔。
    事實及理由
壹、程序方面：被告經合法通知未於言詞辯論期日到場，核無民
    事訴訟法第386 條各款所列情形，按照同法第385 條第1項
    前段規定，依原告之聲請，由其一造辯論而為判決。
貳、實體方面：
一、原告起訴主張：原告於民國55年01月14日出生，因年屆45歲
    高齡，為儘速婚配與傳宗接代，遂於99年9 月25日，透過社
    團法人桃園縣知音外籍聯姻婚介協會（下稱聯婚會）之介紹
    結識被告，原告與仲介業者即訴外人游玉鳳初見被告削瘦身
    形，多次詢問被告身心狀況，經被告再三保證並無疾病、身
    心健康，原告始與被告於99年9 月29日在大陸地區福建省寧
    德市登記結婚。嗣後，原告為被告申請入境，並於100 年3
    月4 日通過面談。被告因欲申請居留證，乃於100 年3 月8
    日協同原告前往壢新醫院進行身體健康檢查，被告因胸部X
    光檢查後，發現兩上肺肺纖維化病灶疑似肺結核，須進一步
    判定與前往胸部X 光檢查確認機構進行複驗，原告再於同年
    月16日協同被告至龍潭敏盛醫院檢查，經診斷被告左上肺葉
    浸潤增加，右肺鈣化結節，皆為肺結核病兆，原告為免被告
    傳染肺結核於自己與同住之母親、小弟與6 名姪子女，除聘
    請清潔公司進行居家清潔消毒，更需與前述親人全員入院隔
    離檢查，鎮日憂心忡忡染病，被告並於同年月19日離境，同
    年月23日原告再經壢新醫院通知到院取回被告甲種診斷證明
    書，確認被告罹患法定傳染病肺結核。
二、本件被告為達與原告結婚之目的，不僅未主動告知罹患「法
    定傳染病肺結核」，更刻意謊稱自己身心健康，使原告誤信
    被告身心健康而與之結婚，原告因遭被告詐欺而結婚，爰以
    先位聲明請求依據民法第997 條撤銷兩造婚姻。若鈞院認先
    位請求無理由，因被告已失誠信於前，且見東窗事發即行離
    境，原告另耗費時間、金錢與精力提出本件訴訟，身心備受
    煎熬，上開情事已達任何人倘處於同一境況，任何人均將喪
    失維持婚姻之意願，兩造之婚姻顯有難以維持之重大事由，
    原告爰依民法第1052條第2 項規定，就備位部分聲明請求裁
    判離婚。並為先位聲明以：兩造之婚姻應予撤銷。備位聲明
    以：如主文所示。
三、被告則以：伊並未詐欺原告結婚，因被告在相親之時並不知
    悉自己的病情，否則沒有人會將自己的身體開玩笑。且原告
    所謂「為儘速婚配與傳宗接代」的婚姻，應為台灣與大陸地
    區的法律均不支持的行為。原告身為人夫，在知悉被告的疾
    病情況下，未給予關心反而將被告趕出家門，原告始為婚姻
    關係中可受歸責的一方。原告既已絕情若此，若鈞院認兩造
    間之婚姻無以維持，因被告亦無法與原告共同生活，被告乃
    同意與原告離婚。並為答辯聲明以：原告先位之訴及備位之
    訴均駁回。
參、得心證之理由：
一、程序方面：按夫妻之一方為臺灣地區人民，一方為大陸地區
    人民者，判決離婚之事由，依臺灣地區之法律；其結婚或離
    婚之效力，依臺灣地區之法律，臺灣地區與大陸地區人民關
    係條例第52條第2 項、第53條定有明文。查原告為臺灣地區
    人民，被告為大陸地區人民，有原告提出之中華人民共和國
    福建省寧德市公證處公證書、入出境許可證各1 件（均為影
    本）在卷可稽，故本件離婚事件應適用臺灣地區之法律，先
    予敘明。
二、實體方面：
(1)、先位聲明部分：按「因被詐欺或被脅迫而結婚者，得於發見
    詐欺或脅迫終止後，六個月內向法院請求撤銷之。」民法第
    997 條定有明文。原告所主張兩造於99年09月29日結婚，婚
    姻關係現仍存續中之事實，有原告提出之戶籍謄本1 份在卷
    可稽，堪信為真實。又原告進而主張被告為達成與原告結婚
    之目的，隱瞞其罹患有法定傳染病肺結核之事實，矇騙原告
    與其結婚等情，則為被告堅決否認，並以前揭情詞置辯。雖
    原告以證人游玉鳳到庭證稱：「我是兩造婚姻仲介，我看到
    被告的時候，他比一般人瘦，當時在場很多人，我有問被告
    是否有生病，被告說絕對沒有。之後我知道被告有得到肺結
    核時，原告回來有跟我說，被告是回來要做居留證體檢的時
    候被發現。」等語。因原告主張被告隱瞞疾病詐欺原告與之
    結婚事實，需證明此項婚姻成立前業已存在之痼疾隱瞞，致
    使原告誤信被告身體健康而與其結婚，始足當之。然以大陸
    地區之醫療水準而言，被告是否確實於婚前即可得知其罹患
    有此項痼疾，已非無疑；而前述證人游玉鳳之證詞亦僅能證
    明被告稱其並未生病，就兩造相親之前被告是否完全知悉自
    己身體健康狀況而有隱瞞之情，亦無法證明；原告復無法提
    出其他證據證明此項主張為真正。故本院認原告以先位聲明
    請求依據民法第997 條撤銷兩造婚姻之主張，於法難以採認
    。
(2)、備位聲明部分：按民法第1052條第2 項規定：「有前項以外
    之重大事由，難以維持婚姻者，夫妻之一方得請求離婚。但
    其事由應由夫妻之一方負責者，僅他方得請求離婚」。蓋婚
    姻之意義，在於夫妻間得共同生活，互相體諒、扶持，履行
    彼此對婚姻之承諾，若夫妻雙方無法溝通，漠不關心聞問，
    則婚姻共同生活之意義已蕩然不存，雙方復無繼續履行共同
    生活之意願，客觀上亦無回復共同生活之可能，即應認兩造
    間之婚姻無任何實質意義可言，而應准無可歸責之一方或較
    輕之一方請求離婚，若雙方之有責程度相同，則應許雙方均
    得請求離婚。如前所述，被告罹患有法定傳染病肺結核，原
    告於得知後，深恐家人亦罹患該傳染病，且乃未阻止被告隨
    即返回大陸地區，致使被告未再與原告共居，被告亦於本院
    審理時提出答辯狀稱：因原告得知被告疾病後，非但未照料
    被告，反對其提起本件訴訟，故其無意再與原告維持婚姻，
    足見雙方並無良性互動，是可知婚姻已有名無實，難以期待
    兩造回復美滿之共同生活，且此婚姻破綻係可歸責於被告，
    從而，原告據前開條款訴請判決離婚，為有理由，應予准許
    。
(3)、綜上，原告備位聲明依據民法第1052條第2 項之規定，請求
    判決准與被告離婚，為有理由，應予准許。
據上論結，本件原告之訴為一部有理由，一部無理由，依民事訴
訟法第385條第1項前段、第79條，判決如主文。
中    華    民    國   100    年    10    月    14    日
                  家事法庭  法  官  陳清怡
以上正本係照原本作成。
如對本判決上訴應於判決送達後20日內向本院提出上訴狀（須附
繕本），並繳納上訴費用新臺幣4,500元。
中    華    民    國   100    年    10    月    14    日
                            書記官  楊書棼